【裁判字號】    89,重訴,1024
【裁判日期】    890731
【裁判案由】    清償借款
【裁判全文】
臺灣台北地方法院民事判決  八十九年重訴字第一○二四號
    原      告  第一商業銀行股份有限公司
    法定代理人  乙○○
    訴訟代理人  己○○
    被      告  旻町企業有限公司
    兼      右
    法定代理人  甲○○                    住台北市○○路○段一三八巷二四弄
                              .
    被      告  丁○○                    住台北市○○○路三一巷十九號四樓
                辛○○        .
                戊○○                    住台北縣林口鄉○○○路○段三七六
                              .
                丙○○        .
                              .
                庚○○                    住台北縣三重市○○路○段一六九號
                              .
右當事人間清償借款事件，本院判決如左：
    主      文
被告應連帶給付原告新台幣捌佰萬元，及如附表(一)所示之利息、違約金。
被告應連帶給付原告美金肆拾捌萬仟元，及如附表(二)所示之利息、違約金。
訴訟費用由被告連帶負擔。
本判決於原告以新台幣柒佰陸拾伍萬元或同面額之中央政府建設公債八十六年度甲類
第一期債票供擔保後，得假執行。
    事      實
甲、原告方面：
一、聲明：如主文第一項、第二項所示，並願供現金或同面額之中央政府建設公債八
    十六年度甲類第一期債票為擔保，請准宣告假執行。
二、陳述：
（一）被告甲○○、丁○○、辛○○、戊○○、丙○○、庚○○於民國八十八年一月
      八日出具保證書，向原告保證被告旻町企業有限公司（以下簡稱旻町公司）現
      在及將來對原告所負之借款等一切債務，以本金新台幣五千萬元為限額，願與
      被告旻町公司連帶負給付之責任。
（二）被告旻町公司於八十七年十二月十日邀同被告甲○○、丙○○為連帶保證人與
      原告簽立借據，向原告借用新台幣（下同）八百萬元，約定借款期間至八十八
      年十二月十日止，利息按年息百分之九點一一五計算，自借款日起，以一個月
      為一期，按月繳息，到期一次清償本金，如有一期未繳，視為全部到期。逾期
      清償在六個月以內者，按上開利率百分之十，超過六個月者，按上開利率百分
      之二十計付違約金。詎被告旻町公司自八十八年十一月十日起即未繳息，僅繳
      納至同年十月九日止之利息，清償期屆至亦未償還本金，尚欠本金八百萬元及
      如附表(一)所示之利息、違約金。
（三）被告旻町公司於八十八年三月五日邀同被告甲○○、丙○○、庚○○為連帶保
      證人，與原告簽訂進口遠期信用狀借款契約，約定對於旻町公司現在及將來在
      原告銀行辦理遠期信用狀方式之進口向國外採購物資以美金六十萬元為限額循
      環開發遠期信用狀，並以每筆信用狀項下匯票金額扣除其自備結匯款後之差額
      為其向原告借款之本金，借款期間自匯票發票日或原告國外代理銀行付款日起
      算，最長不得超過一百二十天，利息則按原告通知之利率計算。最遲應於每筆
      借款到期日，將借款本金以外匯存款或按償還當時原告所公告之外匯即期賣出
      匯率，或按借款人預購遠期外匯契約之匯率折合新台幣償付之。到期不履行時
      ，除依到期日當日原告通知之一般外匯授信利率與原告新台幣放款基本利率加
      年息百之二．五之較高利率支付遲延利息外，逾期清償在六個月以內者，按上
      開利率百分之十，超過六個月者，按上開利率百分之二十計付違約金。
（四）被告旻町公司依上開契約向原告提出四筆開發信用狀申請書，經原告依約開發
      信用狀後，扣除自備款外，原告經由國外銀行為其墊款美金五十八萬二千六百
      六十九元（每筆墊借日期、金額、到期日、國外銀行押匯日、信用狀號碼、金
      額詳如附表(二)所示）。詎墊款屆期後，被告旻町公司未償還任何款項，經於八
      十九年一月二十八日以被告旻町公司存款抵銷，尚餘本金美金四十八萬三千元
      及附表(二)所示之利息、違約金未清償，其餘被告為連帶保證人，亦應連帶負清
      償之責，為此提起本件訴訟。
三、證據：提出借據一份、約定書七份、進口遠期信用狀借款契約一紙、切結書一份
    、進口結匯證實書四份、進口墊款結匯還款報告書四紙、保證書一紙、借款申請
    書一份為證。
乙、被告方面：
一、被告旻町公司、甲○○、丁○○部分：
（一）聲明：駁回原告之訴。
（二）陳述：
    １被告旻町公司、甲○○部分：被告庚○○為被告旻町公司之實際負責人，被告
      甲○○僅是名義上之負責人，被告甲○○是經朋友介紹，拿資料給被告庚○○
      辦理，被告庚○○每個月給予一萬二千元，原來被告旻町公司的負責人是訴外
      人邱純德，被告甲○○本不知係擔任負責人，八十七年時知悉後，要求退出，
      但是被告庚○○不同意，並要索回之前領取之薪資，因沒有工作，只好繼續領
      取，從八十六年九月一直領到八十八年十二月。保證書、約定書上被告甲○○
      與被告旻町公司的簽名都是真正的，印章是會計去刻的，被告甲○○未同意庚○○刻章，借據、借款契約亦非被告甲○○所簽。
    ２被告丁○○雖於保證書、約定書上簽名，但不知道是要貸款用，不懂法律只是
      簽保證書而已，印鑑卡是被告丁○○所有。
二、被告辛○○、戊○○、丙○○、庚○○部分：被告未於言詞辯論期日到場，亦未
    提出書狀作何聲明或陳述。
    理      由
甲、程序方面：
    本件被告辛○○、戊○○、丙○○、庚○○未於言詞辯論期日到場，核無民事訴
    訟法第三百八十六條所列各款情形，應依原告之聲請，由其一造辯論而為判決。
乙、得心證之理由：
一、本件原告主張之事實，已據其提出借據一份、約定書七份、進口遠期信用狀借款
    契約一紙、切結書一份、進口結匯證實書四份、進口墊款結匯還款報告書四紙、
    保證書一紙、借款申請書一份為證，核屬相符。被告旻町公司、甲○○、丁○○
    雖以前揭情詞置辯，惟按本件保證書及約定書為被告甲○○、丁○○所親簽，渠
    等就保證書之內容自屬理解，渠二人空言否認係為貸款之用云云，自無可取。又
    簽名與蓋章生同等之效力，未件被告甲○○縱未於保證書及約定書上用印，惟其
    既同意作保，並以被告旻町公司之負責人之身分於約定書上簽名，自不因其上之
    印文非其所蓋或其非所有，而影響效力。又被告甲○○前揭所辯僅是擔任被告旻
    町公司之名義上負責人云云，並未舉證以實其說，所辯尚難採信。被告辛○○、
    戊○○、丙○○、庚○○未提出訴狀作何答辯，是依原告提出之證據，堪信其主
    張之借款及連帶保證之事實為真實。
二、按借用人應於約定期間內，返還與所借用物種類、品質、數量相同之物。又稱保
    證者，謂當事人約定，一方於他方之債務人不履行債務時，由其代負履行責任之
    契約；又保證債務，除契約另有訂定外，包含主債務之利息、違約金、損害賠償
    及其他從屬於主債務之負擔；另連帶債務之債權人，得對債務人中之一人或數人
    或全體同時或先後請求全部或一部之給付；民法第四百七十八條、第七百三十九
    條、第七百四十條、第二百七十三條第一項分別定有明文。本件原告主張被告旻
    町公司未依約償還借款，則其自應負清償借款之責，而為連帶保證人之被告甲○○、丁○○、辛○○、戊○○、丙○○、庚○○亦應負連帶清償之責。
三、從而，原告依消費借貸及連帶保證契約請求被告連帶給付借款八百萬元、美金四
    十八萬三千元，及分別如附表(一)、(二)所示之利息、違約金為有理由，應予准許。
丙、假執行之宣告：
    原告陳明願供擔保，聲請宣告假執行，核無不合，爰酌定相當擔保金額准許之。
丁、結論：
    本件原告之訴為有理由，依民事訴訟法第三百八十五條第一項前段、第八十五條
    第二項、第三百九十條第二項，判決如主文。
中      華      民      國    八十九    年      七      月    三十一    日
                                      民事第五庭法      官  林麗玲
右為正本係照原本作成
如對本判決上訴須於判決送達後二十日內向本院提出上訴狀
中      華      民      國    八十九    年      八      月      一      日
                                                法院書記官  王宜玲


司法院資訊處製作；財團法人民間司法改革基金會備份。
